臺灣臺北地方法院刑事裁定
111年度聲判字第108號
聲  請  人  社團法人臺灣傳神居家照顧協會
即  告訴人        
代  表  人  李愛蓮
代  理  人  魏釷沛律師
被      告  黃文宏


            黃文峰




上列聲請人因告訴被告等背信等案件，不服臺灣高等檢察署檢察
長中華民國111年3月29日111年度上聲議字第2597號駁回聲請再
議之處分（原不起訴處分案號:臺灣臺北地方檢察署110年度偵續
字第312號），聲請交付審判，本院裁定如下：
    主  文
聲請駁回。
    理  由
一、按告訴人不服上級檢察署檢察長或檢察總長認再議為無理由
    而駁回之處分者，得於接受處分書後10日內委任律師提出理
    由狀，向該管第一審法院聲請交付審判。法院認為交付審判
    之聲請不合法或無理由者，應駁回之。刑事訴訟法第258條
    之1第1項、第258條之3第2項前段分別定有明文。
二、聲請人即告訴人社團法人臺灣傳神居家照顧協會以：被告黃
    文宏係恆諾會計師事務所負責人，並自民國101年間起，受
    聲請人之委任，處理該協會之會計帳務事宜；被告黃文峰則
    係址設臺北市○○區○○○路0段000號11樓之2的正文建設股份有
    限公司（下稱正文建設）負責人。緣聲請人提供臺北市○○區
    ○○段0○段00地號土地作為建築基地，正文建設提供技術與開
    發資金，合作興建地面7層之大樓，竣工後聲請人可分得其
    中68%建物產權，正文建設分得剩餘32%建物產權（下稱本案
    合建），聲請人並授權被告黃文宏，代表聲請人處理本案合
    建。被告黃文宏本應秉其專業忠誠執行職務，為聲請人牟取
    最大利益，詎被告黃文宏、黃文峰竟為下列犯行：㈠共同意
    圖為正文建設不法利益、損害聲請人利益之背信犯意聯絡：
    先由被告黃文宏、黃文峰擬具單方面有利於正文建設之「合
    建分售契約書」（下稱本案合建契約書），且於第17條填載
    ：為方便嗣後正文建設公司於合建房屋銷售期間內簽約用印
    ，由甲方即聲請人提供該協會大、小章1組，授權乙方即正
    文建設保管使用等文字，並推由被告黃文宏於102年12月31
    日將本案合建契約書送交聲請人用印。被告黃文宏為免其中
    不利聲請人條款遭發現，故意於本案合建契約書正面手寫標
    註：「①此份是對外給國稅局用。②日期押102/9/2，係因102
    /9/3傳神跟正文有另簽『預先銷售契約』。③正文黃總說最終
    是以102/9/3之『預先銷售契約』及『合作興建契約為準。』」
    等文字，以此違背任務之方式使聲請人誤認為本案合建契約
    書僅供報稅用途，不具任何重要性，進而未予細閱即直接蓋
    印。被告2人即藉此背信方式，使正文建設獲取不法利益並
    損害聲請人之財產利益。嗣後，被告2人再共同意圖為自己
    不法之利益，先利用不知情之刻印業者，盜刻聲請人之大、
    小章1組，並在未徵得聲請人同意之情形下，盜蓋在買賣過
    戶文件，藉此偽造該等私文書而據以行使之背信手段，將原
    先由聲請人分得之3樓之1、3樓之3、4樓之1、5樓之2等房屋
    ，擅自出售予不知情第三人，並致使該等不知情第三人先後
    將相關買屋款項合計新臺幣（下同）1億682萬元交由被告2
    人收執。㈡被告2人共同意圖為正文建設不法利益及損害聲請
    人利益之背信犯意聯絡：推由被告黃文宏於102年間，向保
    管聲請人大、小章之職員，取得聲請人大、小章後，未經聲
    請人同意或授權，即擅自於「合作興建房屋契約書修正及增
    補條款（第二次）」上用印，藉此該私文書後，再依據此偽
    造私文書內容，將此合建案交由正文建設屬意之建築師負責
    而據以行使，足以生損害於聲請人。被告黃文宏與黃文峰復
    於105年4月間，以前述相同手法取得聲請人大、小章後，亦
    未經聲請人同意或授權，擅自於「信託契約協議書」上用印
    ，進而偽造此份私文書並據以行使，除將聲請人增列為「正
    文建設與安信建築經理股份有限公司（下稱安信公司）之起
    造人信託契約」的新委託人外，被告2人並私下劃定由正文
    建設取得此合建案中之20戶房屋及18個停車位，聲請人則僅
    分得5戶房屋及5個停車位，且被告2人擅自代表聲請人同意
    由安信公司依據新分配比例辦理房屋過戶事宜，足生損害於
    聲請人。此外，被告2人再於105年間，以前述相同手法取得
    聲請人之大、小章後，亦未經聲請人同意或授權，擅自代表
    聲請人在「信託契約書」上用印，藉此偽造該份私文書並據
    以行使，進而終止聲請人與正文建設及國泰世華商業銀行股
    份有限公司（下稱國泰世華）信託部對於本合建案之信託契
    約，亦足生損害於聲請人。因認被告2人均涉有刑法第342條
    第1項之背信、同法第216條、第210條之行使偽造私文書等
    罪嫌，而於107年1月4日向臺灣臺北地方檢察署（下稱北檢
    ）提出告訴（案號：107年度他字第1253號、108年度偵字第
    20158號）。然北檢檢察官認被告等犯罪嫌疑不足，於110年
    4月29日以108年度偵字第20158號為不起訴處分。聲請人於1
    10年5月19日收受不起訴處分書，於110年5月27日提起再議
    ，臺灣高等檢察署（下稱高檢）檢察長認偵查未完備，於11
    0年6月28日以110年度上聲議字第4817號命令發回北檢續行
    偵查。北檢分110年度偵續字第312號偵辦後，仍認被告等犯
    罪嫌疑不足，於111年2月14日以110年度偵續字第312號為不
    起訴處分。聲請人於111年3月1日收受不起訴處分書，於111
    年3月11日提起再議，遭高檢檢察長以再議無理由，於111年
    3月29日以111年度上聲議字第2597號駁回再議，駁回再議處
    分書於111年4月14日送達聲請人。聲請人仍不服，於10日不
    變期間內之111年4月22日委任律師向本院聲請交付審判等節
    ，有前述處分書、駁回再議處分書影本在卷可稽，復據本院
    調閱該等卷宗屬實。
三、聲請交付審判意旨如附件刑事聲請交付審判狀所載，經查：
　㈠按犯罪事實應依證據認定之，無證據不得認定犯罪事實，刑
    事訴訟法第154條第2項定有明文。次按「認定犯罪事實應依
    證據，為刑事訴訟法所明定，故被告否認犯罪事實所持之辯
    解，縱屬不能成立，仍非有積極證據足以證明其犯罪行為，
    不能遽為有罪之認定。」、「證據力之強弱，事實審法院有
    自由判斷之權，故判斷證據力如不違背一般經驗之法則，即
    不得指為違法。」最高法院著有30年上字第1831號、25年上
    字第2053號裁判可資參照（上開事實審法院對於證據之判斷
    職權，於偵查中由檢察官行之）。
　㈡經查，如何難以遽謂被告等有聲請人所指犯嫌等節，北檢檢
    察官、高檢檢察長均已於不起訴處分書、駁回再議處分書中
    詳為推敲論定，經核洵無違誤。其理由一言以蔽之，即：⒈
    被告2人被訴涉犯背信罪部分：被告黃文宏固然受託處理聲
    請人之會計、記帳事宜，而就此部分具備「犯背信罪之身分
    要件」。但在本合建案中，並未受聲請人之委任。縱有因履
    行聲請人委託其處理之會計、記帳任務，而觸及本合建案相
    關事務，亦不能謂其在本案合建案中亦負有委任任務。最強
    力之證據，在於證人即時任聲請人代表人之李志偉（下逕稱
    其名）證稱：被告黃文宏只是聲請人之會計師，沒有授權被
    告黃文宏處理本合建案，被告黃文宏並無受聲請人委任處理
    本件合建案等語。而聲請人本於委任契約關係，依民法第54
    4條規定，對被告黃文宏所提起之民事訴訟，亦先後經本院
    民事庭以109年度訴字第1771號、臺灣高等法院民事庭以110
    年度上字第1103號認定雙方並無關於合建案的委任契約存在
    。雖該民事判決尚未確定，本院亦不受民事法院認定之拘束
    ，但北檢檢察官與高檢檢察長參酌本院民事庭之前述判決見
    解，依其證據採酌判斷職權，認定被告黃文宏不具背信罪主
    體資格、被告黃文峰也因此不會與之成立背信罪共犯，難認
    有何違背法理情事。⒉偽造文書罪部分：固然聲請人指訴歷
    歷，但聲請人所指遭偽造之各契約書，經北檢檢察官、高檢
    檢察長綜合李志偉、證人即聲請人員工呂慧瑾、國泰世華員
    工羅依萍等人之證詞後判斷，均難認被告2人有何偽造之情
    事。既然北檢檢察官、高檢檢察長本其職權認事用法，且無
    明顯違背經驗法則、論理法則情事，本院自應予以尊重。況
    ，本院認為，縱使本案合建契約內容先後有所變更，使其中
    一方獲利、他方受損；甚至聲請人在簽約、換約、變更契約
    條款過程因專業不足遭致損失，亦不能遽稱該等契約是被偽
    造。
四、綜上所述，北檢檢察官不起訴處分書及高檢檢察長駁回再議
    處分書對於如何斷定無積極證據足認被告等有聲請人所指犯
    行乙節調查已臻明確且均詳述理由，對照卷內資料，結論核
    無不合。是北檢檢察官及高檢檢察長分別予以不起訴處分及
    駁回再議與簽結，洵屬適法，本件交付審判之聲請為無理由
    ，爰依刑事訴訟法第258條之3第2項前段裁定駁回。　　
中　　華　　民　　國　　111 　年　　7 　　月　　26　　日
                  刑事第十四庭  審判長法  官  余銘軒
                                      法  官  陳翌欣
                                      法  官  姚念慈
上正本證明與原本無異。
本裁定不得抗告。
                                      書記官  潘美靜
中　　華　　民　　國　　111 　年　　7 　　月　　26　　日